【裁判字號】    88,訴,30
【裁判日期】    890411
【裁判案由】    偽證
【裁判全文】
臺灣花蓮地方法院刑事判決                        八十八年度訴字第三號
    公  訴  人  臺灣花蓮地方法院檢察署檢察官
    被      告  甲○○
    選任辯護人  張秉正
右列被告因偽証案件，經檢察官提起公訴（八十七年度偵字第四一三九號），本院判
決如左：
    主  文
甲○○證人於執行審判職務之公署審判時，於案情有重要關係之事項，供前具結，而
為虛偽陳述，處有期徒刑伍月。緩刑參年。
    事  實
一、甲○○於民國八十五年八月間（起訴書誤為八十六年二、三月間）受江衍昌、江
    衍義、黃來德之僱請，在花蓮縣鳳林火車站前即花蓮縣鳳林鎮○○段四三一之四
    地號台灣鐵路管理局所管理使用之土地上，搭建以水泥為樑、鐵皮覆頂、面積共
    為一百零六點六五平方公尺之連棟鐵皮屋三間，其明知興建鐵皮屋前，該鐵皮屋
    所在之基地上，除基地東邊靠鳳林鎮○○街方向，有乙棟低矮木屋外，該基地之
    絕大部分均為空地，竟基於偽證之犯意，於本院八十七年度易字第二六○號江衍
    昌
等人被訴竊佔案件，於八十七年五月十二日上午十時許，本院承審法官至花蓮縣
    鳳林鎮○○段四三一之四號土地履勘現場時，以證人身分到場作證，供前具結後
    ，就該案案情有重要關係之事項，即其興建鐵皮屋前之基地使用情形乙節，證稱
    ：改建前原有木造房屋外覆鐵皮，屋外並有籬笆，水泥樁綁鐵絲，我是按照原房
    屋基地改建，原房屋較矮云云等不實陳述，致本院該案之審理法官於第一審為江
    衍昌等人免訴之判決。
二、案經台灣花蓮地方法院檢察署檢察官自動檢舉偵查起訴。
    理  由
一、訊據被告甲○○矢口否認有何偽證犯行，辯稱伊受江衍昌等人僱請於前開地點搭
    建鐵皮屋前，有至該處查看，看到木造房屋外覆鐵皮，外有籬笆，還有一些空地
    ，但其興建鐵皮屋時，前開木屋已經剷平，伊不知該木屋之地基在何處，伊之回
    答係指所蓋鐵皮屋是在同一塊基地改建，伊係因應訊緊張，未明白將自己的意思
    表示出來云云。辯護人則辯稱如附件辯護狀所載。經查：右揭事實，已有下列事
    證證明屬實：
  (一)被告於本院八十七年度易字第二六○號江衍昌等人被訴竊佔案件，於八十七年五
    月十二日上午十時許，本院承審法官至花蓮縣鳳林鎮○○段四三一之四號土地履
勘現場時，以證人身分到場作證，供前具結後，就其受僱於江衍昌等人所興建之
    鐵皮屋改建前鐵皮屋基地之情形為上開陳述，致該案承審法官於第一審為江衍昌
    等人免訴之判決，嗣經台灣花蓮地方法院檢察署檢察官就該案提起上訴，始查明
    被告受僱於前開四三一之四地號土地上興建鐵皮屋前，江衍昌等人所佔用該基地
    之面積僅六十平方公尺，被告所興建之鐵皮屋已超過江衍昌等人原有矮木屋所佔
    用土地之範圍等情，業經本院調閱本院八十七年度易字第二六○號、台灣高等法
    院花蓮分院八十七年度上易字第二七六號刑事卷宗核閱無訛，並有證人結文、鳳
    林地政事務所八十七年五月十二日複丈成果圖各一份足憑（本院八十七年度易字
    第二六○號卷三五、四一頁），可見被告前開證詞係針對該案案情有重要關係之
    事項，且其證詞確有與事實不符之處。
  (二)被告既坦承其於興建鐵皮屋前有至現場查看，且知江衍昌等人佔用前開四三一之
    四地號土地除建有低矮木屋外，還有空地等情，已如前述，其竟於本院前開案件
    中證稱所興建之鐵皮屋係按照原房屋基地改建云云，顯屬偽證，至為明灼，並不
    能以其應訊緊張、未將自己之意表示出來等語為辯。
  (三)被告固辯稱其於八十七年五月十二日上午十時許在該案作證時，另有繪製現場圖
    ，圖中畫有空地云云，惟經核全卷並無被告所指此份附圖，其此部分所辯，顯不
    可採。
    綜上所述，本案事證已臻明確，被告前開辯詞，應係事後卸責之詞，洵無可採。
    其犯行洵堪認定。
二、核被告所為，係犯刑法第一百六十八條證人於執行審判職務之公署審判時，於案
    情有重要關係之事項，供前具結，而為虛偽陳述罪。爰審酌被告並無前科，有本
    院被告全國前案紀錄表一份可參，其犯罪動機、目的、智識程度、犯行對於司法
    審判正確性之危害，暨其犯罪後之態度等一切情狀，量處如主文所示之刑。末查
    ，被告前未曾受有期徒刑以上刑之宣告，此有本院被告全國前案紀錄表一份在卷
    可稽，其因一時失慮，致觸刑章，事後深具悔意，經此教訓應知所警惕而無再犯
    之虞，本院認對被告所處之刑以暫不執行為適當，爰併宣告緩刑三年，以啟自新
    。
據上論斷，應依刑事訴訟法第二百九十九條第一項前段，刑法第一百六十八條、第七
十四條第一款，判決如主文。
中        華        民        國    八十九    年    四    月    十一    日
                                    臺灣花蓮地方法院刑事庭
                                  法  官  楊  碧  惠
右正本證明與原本無異。
如對本判決不服，應於送達後十日內，向本院提出上訴狀。（應抄附繕本）告訴人或
被害人如對於本判決不服者，應具備理由請求檢察官上訴，其上訴期間之計算係以檢
察官收受判決正本之日期為準。
                                   法院書記官
中      華      民      國       八 十 九     年     四    月    十八   日
附錄本判決論罪之法律條文：
刑法第一百六十八條：
於執行審判職務之公署審判時或於檢察官偵查時，證人、鑑定人、通譯於案情有重要
關係之事項，供前或供後具結，而為虛偽陳述者，處七年以下有期徒刑。


司法院資訊處製作；財團法人民間司法改革基金會備份。
